臺灣臺中地方法院交通事件裁定　　　 100年度交聲字第2885號
原處分機關　交通部公路總局臺中區監理所豐原監理站
異　議　人
即受處分人　大邦交通有限公司
法定代理人　陳錡烈
上列異議人即受處分人因違反道路交通管理處罰條例案件，對於
交通部公路總局臺中區監理所豐原監理站100年9月28日所為之裁
決（豐監稽違字第裁63-Z7A029097號違反道路交通管理事件裁決
書），聲明異議，本院裁定如下：
    主    文
異議駁回。
    理    由
一、本件原處分機關係以：異議人即受處分人大邦交通有限公司
    （以下簡稱異議人）所有車號313-HZ號營貨運曳引車附掛牌
    號25-RB號營業半拖車，由姚木川駕駛，於民國100年7月12
    日上午8時3分許，行經國道三號高速公路北上158.8公里處
    ，因有「載運石灰石經過磅總重為47.92噸，核重43噸，超
    重4.92噸（責改）」之違規事實，經內政部警政署國道公路
    警察局第七警察隊大甲分隊以公警局交字第Z7A029097號舉
    發違反道路交通管理事件通知單掣單舉發。原處分機關100
    年9月28日以豐監稽違字第裁63-Z7A029097號裁決書，依違
    反道路交通管理處罰條例第29條之2第1項（裁決書漏引）、
    第3項的規定，裁處罰鍰新臺幣（下同）15,000元，並記汽
    車違規記錄1次等語。
二、本件聲明異議意旨略以：本公司所有車號313-HZ號車輛，當
    日自臺中港區22號碼頭載運砂石至亞洲水泥新竹廠，裝貨時
    出貨之過磅單重量為47.2噸，且臺中港區欲出港前也還有一
    支公磅也磅得在標準值內才出港區，此等重量依法均未超過
    法定一成47.3噸；然員警將系爭車輛押至大甲地磅站北上地
    磅卻磅得47.92噸，但該車之後再北上至亞洲水泥新竹廠所
    磅得重量仍為47.16噸，上開3個地磅所磅得之重量理應不會
    差異太大，且系爭車輛以正常時間北上並無休息，該車總重
    亦不可能差距太多，是本公司嚴重懷疑大甲地磅之準確值有
    所誤差，請鈞院查明上情等語。
三、按汽車裝載貨物超過核定之總重量、總聯結重量者，處汽車
    所有人罰鍰，並記汽車違規紀錄1次，其應歸責於汽車駕駛
    人時，除依第3項處汽車駕駛人罰鍰及依第63條第1項第2款
    記點外，汽車所有人仍應記該汽車違規紀錄1次，道路交通
    管理處罰條例第29條之2第1項定有明文；並依同條第3項之
    規定，有前2項規定之情形者，應責令改正或當場禁止通行
    ，並處1萬元罰鍰，超載10公噸以下者，以總超載部分，每1
    公噸加罰1,000元。未滿1公噸以1公噸計算。
四、經查：
（一）異議人所有車牌號碼313-HZ號營業貨運曳引車，附掛牌號
      25-RB號營業半拖車，經核定之總重量為43公噸，該車於
      上揭時、地載運貨物時，經國道公路警察局第七警察隊大
      甲分隊員警會同司機姚木川過磅，其過磅後測得總重量為
      47.92公噸，而有載運超重4.92公噸之等情，為異議人所
      不否認，復有內政部警政署國道公路警察局舉發違反道路
      交通管理事件通知單、駕駛人姚木川簽名之國道高速公路
      超載資料表、汽車車籍查詢及拖車車籍查詢資料各1份附
      卷可稽，是前開事實洵堪認定。
（二）異議人雖以前情置辯，惟查本件安裝於國道三號高速公路
      大甲收費站北上地磅處之固定地秤，業經經濟部標準檢驗
      局於100年7月1日檢定合格，且其合格有效期限至101年6
      月30日，誤差值在法定公差內，此有內政部警政署國道公
      路警察局第七警察隊100年8月29日公警七交字第10007709
      50號函檢附之經濟部標準檢驗局度量衡器檢定合格證書影
      本1紙在卷可憑，是本件舉發當時所使用之地磅，其準確
      性應無疑義。雖異議人提出上開車輛於同日在大聖關係企
      業大聖物流中心過磅之過磅單，過磅結果總重量為47,200
      kg；及於本件遭舉發違規後至亞洲水泥公司新竹製造廠再
      次過磅之過磅紀錄單，過磅結果總重量為47,160kg等情，
      據以質疑前揭設於大甲收費站北上地磅處之固定地秤準確
      性有所誤差，然前揭2地磅是否業經檢驗合格並未據異議
      人提出證據供本院審酌，是異議人據之以質疑上開業經檢
      驗符合國家度量衡器合格標準地秤之精準度，已難認有據
      。況依異議人所提出前開大聖關係企業大聖物流中心過磅
      單及亞洲水泥公司新竹製造廠過磅紀錄單之數據，亦均明
      顯超出該車核重總重量43公噸之限制，是異議人所有之上
      開車輛於前揭時、地，確有超載4公噸以上5公噸以下之違
      規事實，至臻明確。
（三）次按道路交通管理處罰條例第92條第4項「輕微違規勸導
      」之授權規定，交通部制定「違反道路交通管理事件統一
      裁罰標準及處理細則」，而該行政規則第12條第13款固規
      定「駕駛汽車裝載貨物超過核定之總重量或總聯結重量，
      未逾百分之10，而未嚴重危害交通安全、秩序或發生交通
      事故，且情節輕微，以不舉發為適當者，交通勤務警察或
      依法令執行交通稽查任務人員得對其施以勸導，免予舉發
      」，然考其立法目的係考量執法使用之地磅容許誤差及為
      利舉發、處罰實務作業標準一致，避免因交通執法儀器使
      用上發生誤差，而以一定之「寬容值」作為篩選舉發處罰
      對象之作法，由員警斟酌儀器測得之數據，決定是否舉發
      ，並非提高法定核定總重量之標準，亦非授與車輛所有人
      增加裝載量之利益，車輛所有人或駕駛人並不因而取得超
      載之權利，尤不得執為車輛裝載上限之標準；再者，依據
      現行道路交通管理處罰條例內容，亦並無車輛超載如未逾
      百分之10得予免罰之規定。準此，因交通執法儀器使用上
      容有誤差，而以核定總重量百分之10之寬限值內，賦予員
      警行政裁量權，依據個案違規事實認定，是否以勸導代替
      取締，惟該寬限值並非法律明文，只要車輛實際上確已經
      有超載（重）之事實存在，則執勤警員依上述規定填單舉
      發，即不得認為違法，並無所謂超載（重）未達總重量百
      分之10者，即得免予舉發，而置上述道路交通管理處罰條
      例第29條之2之規定不顧之理（臺灣高等法院臺中分院98
      年度交抗字第1223號、100年度交抗字第97號裁定意旨參
      照）。查本件無論係由舉發單位以業經經濟部標準檢驗局
      檢定合格之固定地秤所磅得之上開車輛載重47.92公噸；
      或異議人所提出之前揭大聖關係企業大聖物流中心過磅單
      及亞洲水泥公司新竹製造廠過磅紀錄單所載上開車輛經磅
      得之載重分別為47.2公噸及47.16公噸，均已顯示異議人
      所有之上開車輛確有裝載貨物超過核定重量之違規情事，
      舉發警員依法據以舉發於法並無不合；異議人認前開規定
      係授與異議人增加裝載量之利益，容有誤會，附此敘明。
五、綜上所述，異議人上開所辯均不足採，其所有之上開營業大
    貨曳引車，確有汽車裝載貨物超過核定重量之違規，原處分
    機關依道路交通管理處罰條例第29條之2第1項、第3項之規
    定，裁處異議人15,000元罰鍰（計算式：10,000元《罰鍰基
    數》+5公噸《超重4.92公噸，以5公噸計算》×1,000元《超
    載10公噸以下者公噸者，每1公噸加罰1,000元》=15,000 元
    ），並記汽車違規紀錄1次，即屬有據。異議人之異議為無
    理由，應予駁回。
六、據上論斷，應依道路交通管理處罰條例第87條第2項、道路
    交通事件處理辦法第18條，裁定如主文。
中    華    民    國   100    年    11    月    10    日
                     交通法庭   法  官  簡璽容
上正本證明與原本無異。
如不服本裁定，應於送達後五日內向本院提出抗告狀。(應附繕
本)
                                書記官  張雅如
中    華    民    國   100    年    11    月    10    日